臺灣臺中地方法院民事裁定
111年度抗字第265號
抗  告  人  蕭翔云  




相  對  人  劉思妘  
上列當事人間聲請本票裁定事件，抗告人對於中華民國111年8月
18日本院司法事務官所為111年度司票字第4953號裁定，提起抗
告，本院合議庭裁定如下：
    主  文
抗告駁回。
抗告程序費用新臺幣壹仟元由抗告人負擔。
    理  由
一、按執票人向本票發票人行使追索權時，得聲請法院裁定後強
    制執行，票據法第123條定有明文。又本票執票人，依票據
    法第123條規定，聲請法院裁定許可對發票人強制執行，係
    屬非訟事件，此項聲請之裁定，及抗告法院之裁定，僅依非
    訟事件程序，以審查強制執行許可與否，並無確定實體上法
    律關係存否之效力，法院就本票形式上之要件是否具備予審
    查為已足，至發票人就票據債務之存否有爭執時，應由發票
    人提起確認之訴，以資解決。又本票如已載明免除作成拒絕
    證書，執票人聲請裁定准予強制執行，即毋庸提出已為付款
    提示之證據，苟發票人抗辯執票人未為提示，依票據法第12
    4條準用同法第95條但書之規定，即應由其負舉證之責（最
    高法院56年台抗字第714號、57年台抗字第76號、84年度台
    抗字第22號裁定意旨參照）。
二、本件相對人主張：其執有抗告人於民國110年3月21日所簽發
    ，票額新臺幣250,000元，到期日未載之本票1紙（下稱系爭
    本票），並免除作成拒絕證書，詎屆期提示未獲付款，依票
    據法第123條規定，聲請裁定許可強制執行等情，已據提出
    本票1紙為證（見原法院卷第5頁，正本送還，影本附卷），
    原裁定審查本票形式上之要件業已具備，而予以准許，即無
    不合。
三、抗告意旨略以：本件並無相對人所述之債務，且相對人於聲
    請裁定系爭本票准許強制執行之前，未曾向抗告人提示系爭
    本票原本請求付款，顯與法定要件不符，原裁定未察及此，
    以裁定准予強制執行，實有違誤，爰依法抗告，請求廢棄原
    裁定等語。
四、經查，相對人持有抗告人簽發之系爭本票，依票據法第123
    條規定，聲請裁定准予強制執行，依上開說明，法院僅須依
    非訟事件程序，就該本票形式上之要件是否具備予以審查，
    即為已足。原裁定依形式審查結果，認系爭本票業已載明本
    票、金額、無條件擔任兌付、發票地、發票日等應記載事項
    ，並由發票人即抗告人簽名，是系爭本票已具備本票之形式
    要件。再系爭本票記載「此票免除作成拒絕證書」之文字，
    依上開說明，相對人毋庸提出已為付款提示之證據，則原裁
    定依相對人之聲請，裁定系爭本票准予強制執行，於法有據
    。抗告人雖主張：相對人對於提示系爭本票並未為真實及完
    全之陳述云云，然票據法第124條準用第95條規定，係舉證
    責任倒置之規定。系爭本票上載有「此票免除作成拒絕證書
    」之文字，相對人亦於聲請本票裁定強制執行時主張經其屆
    期提示未獲付款，依法即應推定相對人已為付款之提示，抗
    告人如爭執相對人未為提示，應由抗告人負舉證之責。又核
    其抗告意旨所稱並無相對人所述債務一情即使屬實，亦係實
    體法上之爭執，應由抗告人另行提起訴訟，以資解決，非本
    件非訟程序所得審究。是揆諸前揭說明，相對人所提系爭本
    票形式上之要件既已具備，且依法推定相對人已為付款之提
    示，抗告人復未能舉證證明相對人未為提示之事實，則應准
    為強制執行之裁定，原裁定並無違誤，抗告意旨請求廢棄原
    裁定，為無理由，應予駁回。
五、據上論結，本件抗告為無理由，爰裁定如主文。
中　　華　　民　　國　　111 　年　　12　　月　　13　　日
                  民事第五庭  審判長法　官　陳文爵
　　　　　　　　　　　　　　　　　　法　官　許惠瑜 
　　　　　　　　　                  法　官　林秀菊 
以上正本係照原本作成。
不得再抗告。
中　　華　　民　　國　　111 　年　　12　　月　　13　　日

                                    書記官　黃鴻鑑